【裁判字號】    92,交訴,115
【裁判日期】    920820
【裁判案由】    公共危險
【裁判全文】
臺灣板橋地方法院刑事判決                        九十二年度交訴字第一一五號
    公  訴  人  臺灣板橋地方法院檢察署檢察官
    被      告  甲○○
右列被告因公共危險等案件，經檢察官提起公訴（九十二年度偵字第一一一號）
，本院判決如左：
    主  文
甲○○駕駛動力交通工具肇事，致人傷害而逃逸，處有期徒刑陸月，如易科罰金以
佰元折算壹日。緩刑貳年。
    事  實
一、甲○○明知未考領有汽車駕駛執照，不得駕駛汽車，竟於民國九十二年四月二十
    九日二十二時許，駕駛車號ＣＵ─五二四五號自用小貨車，由臺北縣新莊市○○
    路往民安西路方向行駛，行經臺北縣新莊市○○路與新樹路口時，遭曾朝貴所駕
    駛，車牌號碼ＢＶＰ─二一五號之重型機車，闖紅燈撞擊小貨車左前側車門，曾
    朝貴倒地受有右肩撞傷、左右手肘擦傷等傷害後（傷害部分未據告訴）。甲○○
    肇事後，明知已致人傷害，竟因無照畏責，未下車察看並將曾朝貴送醫，旋將車
    駛離逃逸。嗣經臺北縣政府警察局新莊分局新莊交通分隊員警據報前往處理，始
    知上情。
二、案經臺北縣政府警察局新莊分局報請臺灣板橋地方法院檢察署檢察官偵查起訴。
    理  由
一、訊據被告甲○○對於右揭時地無照駕車肇事致曾朝貴受傷之犯罪事實坦承不諱，
    此部分之供述與被害人之指述符合，並有臺北縣警察局新莊分局道路交通事故補
    充資料表、道路交通事故調查報告表、道路交通事故現場圖、現場照片十二幀及
    臺北縣政府警察局偵辦交通事故案件涉嫌人是否自首調查表、臺北縣政府警察局
    舉發違反道路交通管理事件通知單三紙等在卷可稽。故被告自承與被害人發生車
    禍此部分之自白與前揭補強證據相符，應堪採信。參以被告於本院審理時供稱：
    「當天我是過紅綠燈，我是綠燈，對方是紅燈，因為第一次碰到這個情形會緊張
    ，我就再回頭，當時警察還沒有來，我問當事人有無要緊，要不要去醫院，他說
    不要緊，我們離開現場，警察就來了，警察硬要移送，不要我們和解。」（見九
    十二年七月三十日審判筆錄第二頁），再參以被害人曾朝貴於偵訊時之證稱：「
    （檢察官問：你有無闖紅燈？）有，我人不舒服，撞到甲○○。」（見偵查卷第
    十八頁背面），可見被告雖無照駕駛，惟被害人曾朝貴違規闖越紅燈之行為，係
    本件車禍之發生原因。
二、按汽車駕駛人，駕駛汽車肇事致人受傷或死亡，應即採取救護或其他必要措施，
    並向警察機關報告，不得駛離；道路交通管理處罰條例第六十二條第一項前段明
    文規定。考其立法意旨，係以道路交通事故之發生，常非於己之鄰親家里，時有
    告救不能情事，乃課以肇事者須即採取救護或其他必要措施，並應向警察機關報
    告，不得離開之法定義務，以防因就醫延誤致生無謂傷亡，並俾得通知傷亡者家
    屬到場，以明責任，是凡肇事人於行車肇事致人受傷之情形，除非已取得受傷者
    同意，如未即採取救護或其他必要措施，並向警察機關報告，即駕車駛離現場，
    均與此項課汽車駕駛人於行車肇事後法律上應履行之義務相違背。又刑法第一百
    八十五條之四規定駕駛動力交通工具肇事致人死傷而逃逸罪，係於八十八年四月
    二十一日增訂公布，並自同年四月二十三日開始生效，其增設本條文之立法目的
    ，乃為維護交通，增進行車安全，促使當事人於事故發生時，能對被害人即時救
    護，減少死傷，以保護他人權益並維護社會秩序，其立法精神在於交通事故一旦
    發生，且發生人員傷亡之情況，不論是撞人或被撞，或是因其他事故而造成死傷
    ，只要是在駕駛動力交通工具過程內所發生者，參與這整個事故過程之當事人皆
    應協助防止死傷之擴大，第以如駕駛人於事故發生後，隨即駕車逃離現場，不僅
    使肇事責任認定困難，更可能使受傷之人喪失生命或求償無門；因此，本條所欲
    規範者乃當事人於交通事故發生時，不論其有無故意或過失，遺棄被害人於不顧
    之逃逸行為，故刑法第一百八十五條之四所謂駕駛動力交通工具肇事，乃指駕駛
    動力交通工具發生交通事故，非指因故意或過失導致事故發生而逃逸者始成立本
    罪，所謂逃逸，指於肇事當時或隨後離去現場之行為（參見臺灣高等法院九十一
    年度上訴字第一三二號刑事判決）。是被害人就本件車禍雖有過失，但於被告肇
    事逃逸責任之成立不生影響，故事證明確，被告之犯行堪以認定。
三、核被告甲○○所為，係犯刑法第一百八十五條之四之肇事逃逸罪。另按道路交通
    管理處罰條例第八十六條第一項，就汽車駕駛人無駕駛執照駕車因而致人受傷或
    死亡，依法應負刑事責任者，有加重其刑至二分之一之規定，本件被告雖係無照
    駕駛，惟觀諸上開規定意旨係就駕駛人過失傷害或過失致死等犯行之加重規定，
    是被告此肇事逃逸之犯行部分，即無上開加重規定之適用，附此敘明。爰審酌被
    告之素行、肇事逃逸之情節、對被害人所生危害及犯罪後態度等一切情狀，量處
    如主文所示之刑，並諭知易科罰金之折算標準，以資懲儆。又查被告前未曾受有
    期徒刑以上刑之宣告，有臺灣高等法院被告前案紀錄表在卷可按，其因一時失慮
    致犯本罪，經此教訓，當知戒惕，信無再犯之虞，本院認本判決所宣告之刑，以
    暫不執行為適當，爰併宣告緩刑二年，以勵自新。
據上論斷，應依刑事訴訟法第二百九十九條第一項前段，刑法第一百八十五條之四、
、第四十一條第一項前段、第七十四條第一款，罰金罰鍰提高標準條例第二條，判決
如主文。
本案經檢察官楊勝男到庭執行職務。
中        華        民        國    九十二      年    八    月    二十  日
                                      臺灣板橋地方法院交通法庭
                                          法  官    潘  翠  雪
右正本證明與原本無異。
如不服本判決，應於判決送達後十日內向本院提出上訴狀 (應附繕本) ，上訴於
臺灣高等法院。
                                          書記官    張  成  龍
中        華        民        國    九十二      年    八    月    二十  日


司法院資訊處製作；財團法人民間司法改革基金會備份。
